【裁判字號】    90,訴,35
【裁判日期】    900227
【裁判案由】    清償借款
【裁判全文】
臺灣臺中地方法院民事判決  九十年度訴字第三五號
    原      告  甲○○
    被      告  乙○○
右當事人間請求給付借款事件，本院判決如左：
    主      文
被告應給付原告新台幣陸拾捌萬元，及自民國八十九年十一月二十日起至清償日止，
按年息百分之五計算之利息。
原告其餘之訴駁回。
訴訟費用由被告負擔。
本判決第一項於原告以新台幣貳拾貳萬柒仟元為被告供擔保後，得假執行。
原告其餘假執行之聲請駁回。
    事    實
甲、原告方面：
一、聲明：
    被告應給付原告新台幣（下同）六十八萬元，及自民國八十九年十月二十五日起
    至清償日止，按年息百分之五計算之利息，願供擔保請准宣告假執行。
二、陳述：
    被告於民國七十九年間起陸續向原告之被繼承人即訴外人易禮明借款一百餘萬元
    ，除已清償三十餘萬元外，餘款尚有六十八萬元未清償，被告並簽發本票一紙為
    證，而原告為訴外人易禮明之繼承人，依法應繼承其權利義務，屢向被告催討，
    均置之不理，爰依借貸之法律關係，訴請被告應給付原告所欠餘款六十八萬元，
    及自八十九年十月二十五日起至清償日止，按年息百分之五計算之遲延利息。
三、證據：提出本票、戶籍謄本、收養子女契約書、繼承系統表各一件為證。
乙、被告方面
一、聲明：
    駁回原告之訴。
二、陳述：
    對於有向訴外人易禮明借款，且尚有六十八萬元未清償之事實不爭執，惟以其為
    訴外人易禮明之乾女兒，並原告是因為要繼承訴外人易禮明之遺產才為訴外人易
    禮明收養並改姓等資為抗辯。
三、證據：提出手術同意書一件為證。
    理      由
一、本件原告主張被告有向訴外人易禮明借款未返還之事實，已據其提出本票一紙為
    證，且為被告所不爭執；又訴外人易禮明業已於八十八年十月二十三日死亡，而
    原告為其繼承人，復有戶籍謄本、收養子女契約書、繼承系統表各一件在卷可稽
    ，原告主張之事實，堪信為真實；雖被告以其係訴外人易禮明之乾女兒，且原告
    是因為要繼承訴外人易禮明之遺產才為訴外人易禮明收養並改姓等置辯，並提出
    手術同意書一件為證；惟查乾女兒並非法律上之親屬關係，不生繼承之效力；又
    原告既已依法定程序為訴外人易禮明所收養，有前揭戶籍謄本可稽，則於訴外人
    易禮明死亡後，自應由原告繼承訴外人易禮明之遺產，而與原告為訴外人易禮明
    收養之動機無涉，被告所辯自不足採。
二、按消費借貸者，謂當事人一方移轉金錢或其他代替物之所有權於他方，而約定他
    方以種類、品質、數量相同之物返還之契約；借用人應於約定期限內，返還與借
    用物種類、品質、數量相同之物，未定返還期限者，借用人得隨時返還，貸與人
    亦得定一個月以上之相當期限，催告返還，民法第四百七十四條第一項、第四百
    七十八條分別定有明文；又民法第四百七十八條規定：消費借貸未定返還期限者
    ，借用人得隨時返還，貸與人亦得定一個月以上之相當期限催告返還。所謂貸與
    人得定一個月以上之相當期限催告返還，非謂貸與人之催告必須定有期限，祇須
    貸與人有催告之事實，而催告後已逾一個月以上相當期限者，即認借用人有返還
    借用物之義務，最高法院七十三年度台抗字第四一三號判例可資參照。本件被告
    向訴外人易禮明借款尚有六十八萬元未清償，且訴外人易禮明業已死亡，而原告
    為其繼承人，應繼承訴外人易禮明之權利義務，已如前述；惟查兩造並未約定清
    償期，而原告又未提出已定一個月以上之相當期限催告被告返還之證據，自應以
    支付命令之送達為催告之意思表示，而查本件支付命令送達被告之時間為八十九
    年十月十九日，迄本件辯論終結之日即九十年二月十三日，已逾一個月以上，被
    告自應負返還之責任，是原告依消費借貸之法律關係，請求被告給付借款六十八
    萬元，洵屬有據；至於遲延利息部分，則須自八十九年十一月二十日起被告始負
    遲延之責任（即催告一個月以後），從而，原告請求在被告應給付六十八萬元，
    及自八十九年十一月二十日起至清償日止，按年息百分之五計算之利息之範圍內
    ，為有理由，逾此部分之請求，為無理由，應予駁回。
三、原告陳明願供擔保，請求宣告假執行，就其勝訴部分，核無不合，爰酌定相當之
    擔保金額，予以准許；至於原告敗訴部分，其訴既經駁回，假執行之聲請即失所
    附麗，自應駁回。
據上論結，本件原告之訴為一部有理由、一部無理由，依民事訴訟法第七十九條但書
、第三百九十條第二項，判決如主文。
中      華      民      國    九十      年      二      月    二十七    日
                                    臺灣臺中地方法院民事第三庭
~B法      官  林源森
右為正本係照原本作成
如對本判決上訴，須於判決送達後二十日內向本院提出上訴狀
中      華      民      國    九十      年      二      月    二十三    日
~B法院書記官


司法院資訊處製作；財團法人民間司法改革基金會備份。
